【裁判字號】    99,簡上,23
【裁判日期】    990812
【裁判案由】    詐欺
【裁判全文】
臺灣苗栗地方法院刑事判決              99年度簡上字第23號
上  訴  人
即  被  告  丙○○
上列上訴人即被告因詐欺案件，不服本院苗栗簡易庭99年度苗簡
字第55號，中華民國99年2 月23日第一審簡易判決（聲請簡易判
決處刑案號：臺灣苗栗地方法院檢察署98年度偵字第6636號），
提起上訴，本院管轄之第二審合議庭判決如下：
    主  文
上訴駁回。
    事實及理由
一、本案經本院審理結果，除犯罪事實欄第4 行「陳志忠」更正
    記載為「乙○○」外，認第一審判決認事用法及量刑均無不
    當，應予維持，並引用第一審判決書記載之犯罪事實、證據
    及理由（如附件）。
二、上訴人即被告丙○○上訴意旨略以：我並未向丁○○拿取任
    何存摺、提款卡或密碼等資料，係邀丁○○加入直銷，始陪
    同丁○○前往銀行辦理開戶，我只有拿取存摺影本而已；又
    丁○○與乙○○係同居之男女朋友關係，乙○○與其女兒離
    婚，雙方有嫌隙，其2 人陷害被告，故渠等之證詞不可採信
    云云。
三、經查：
(一)、被告因前女婿乙○○之故，認識乙○○女友丁○○，且被告
    於民國97年10月17日，陪同丁○○前往位在苗栗縣苗栗市○
    ○路408 號之國泰世華商業銀行苗栗分行，由丁○○辦理該
    行第000000000000號帳戶開戶之事實，業據被告於本院審理
    時供承在卷（見本院99年度簡上字第23號卷【下稱簡上卷】
    第43頁）；又證人即被害人甲○○於同年10月15日15時10分
    許，接到詐騙電話，嗣於同年10月22日15時許，依指示將其
    中款項新臺幣（下同）14萬元匯入丁○○上開帳戶內等情，
    亦經證人甲○○於警詢中證述屬實（見偵查卷第5 、6 頁）
    ，以上並有匯款申請書回條聯、國泰世華商業銀行苗栗分行
    97年11月17日國世苗栗字第0970000019號函附存款開戶申請
    書、存摺存款交易查詢等資料、監視器錄影照片、台南縣警
    察局永康分局復興派出所受理詐騙帳戶通報警示簡便格式表
    各1 份在卷可稽（見偵查卷第7 頁、第13-20 頁），是此部
    分之事實，應堪認定。
(二)、又丁○○於上開銀行開戶之後，即將該行存摺、提款卡及密
    碼等資料交予被告等情，迭經證人丁○○、乙○○於警詢、
    偵查中（見偵查卷第3 、4 、29-31 、56、57頁）及本院審
    理時證述明確（見本院99年度苗簡字第55號卷第16 、17 頁
    、簡上卷第58頁背面、61頁背面），且始終一致，互核相符
    ；參之證人丁○○平時並無工作，在家幫乙○○帶小孩，自
    己亦有其他帳戶等情，亦據證人乙○○、丁○○證述在卷（
    見簡上卷第59頁背面、61頁背面），顯見丁○○並無再行開
    設帳戶之必要，由此可知，若非被告要其提供帳戶，其何需
    大費周章前往銀行開戶？況且，證人乙○○、丁○○與被告
    之間並無過節，雙方平時互有往來、探視乙情，亦為被告所
    不否認（見本院99年度苗簡字第55號卷第20頁、簡上卷第43
    頁背面），足徵雙方之關係並無交惡，則證人丁○○、乙○
    ○應無故意設詞誣陷被告而自陷於刑法上偽證罪風險之理，
    可見其2 人之證詞與事實相符，足堪採信。
(三)、被告雖辯稱當時要做直銷，需要帳戶，才向丁○○商借，嗣
    又改稱係邀丁○○加入直銷，而要其提供帳戶，但未拿取任
    何資料乙節。然按政府開放金融機構申請設立之後，金融機
    構大量增加，一般民眾皆可以存入最低開戶金額之方式自由
    申請開設金融帳戶，並無任何特殊之限制，因此一般人申請
    存款帳戶極為容易而便利，且得同時在不同金融機構申請多
    數存款帳戶使用，並無使用他人帳戶之必要，此為一般日常
    生活所熟知之常識，故除非有特殊或違法之目的，並藉此躲
    避警方追緝，一般人並無向他人借用、承租或購買帳戶存摺
    及提款卡之必要。查被告本身所開立之金融帳戶多達10個，
    且甫於97年10月6 日（即丁○○於97年10月17日開戶前11日
    ），才前往合作金庫永安分行申請開立帳戶等情，有本院金
    融帳戶開戶查詢系統查詢單所附金融機構回應狀態及臺灣台
    中地方法院檢察署98年度偵字第7058號聲請簡易判決處刑書
    各1 份附卷足憑（見偵查卷第45頁、簡上卷第19、20頁），
    可見被告本身不乏金融帳戶可供調度使用，竟仍向丁○○借
    用帳戶，此舉顯與一般常情不符；抑且，被告雖又改口辯稱
    係邀丁○○加入直銷，成為其下線，帳戶係供匯入獎金使用
    云云，惟此情不僅為證人丁○○所否認，且關於被告如何將
    證人丁○○之帳戶資料交予直銷公司，或獎金如何分配等相
    關重要事證，被告除辯稱資料遺失外，並未能提出積極證據
    證明，益見被告上開所辯，顯係臨訟卸責之詞，不足採信。
(四)、綜上所述，被告所辯，實難採信。本件事證明確，被告之犯
    行，堪予認定，應依法論科。
四、原審因而適用刑事訴訟法第449 條第1 項、第454 條第2項
    、刑法第339 條第1 項、第30條第1 項前段、第2 項、第41
    條第1 項前段，刑法施行法第1 條之1 第1 項、第2 項前段
    等規定，並審酌被告犯罪之動機、目的、手段僅係提供帳戶
    ，並非實際參與詐欺行為、交付他人之金融機構存摺等文件
    數量、被害人被害之情狀、損失金額，及犯後態度、生活狀
    況、智識程度等一切情狀，量處有期徒刑3 月，並諭知易科
    罰金之折算標準，其認事用法核無違誤，量刑亦屬允當，被
    告上訴意旨猶執陳詞否認犯罪，其上訴理由均非可採，應予
    駁回。
據上論斷，應依刑事訴訟第455 條之1 第1 項、第3 項、第368
條，判決如主文。
本案經檢察官黃明正到庭執行職務。
中    華    民    國    99    年    8     月    12    日
                  刑事第一庭  審判長法  官  林 信 旭
                                    法  官  羅 貞 元
                                    法  官  林 卉 聆
以上正本證明與原本無異。
不得上訴。
                                    書記官  楊 慧 萍
中    華    民    國    99    年    8     月    12    日

司法院資訊處製作；財團法人民間司法改革基金會備份。
